【裁判字號】    92,自,213
【裁判日期】    920730
【裁判案由】    侵占
【裁判全文】
臺灣板橋地方法院刑事裁定                          九十二年度自字第二一三號
    自  訴  人  民煌交通有限公司
    代  表  人  甲○○
    自訴代理人  丙○○
    被      告  乙○○
右列被告因侵占案件，經自訴人提起自訴，本院裁定如左：
    主  文
自訴駁回。
    理  由
一、自訴意旨略稱：被告乙○○於民國九十一年九月廿四日向自訴人承租車牌號碼８
    Ｄ─九七五號營業小客車，約定每五日為一期，每日租金為新台幣七百五十元，
    詎被告取得該車後，自九十二年五月十四日起至九十二年六月三十日止，已積欠
    自訴人新台幣（下同）四萬八千一百元之車租，經自訴人於九十二年六月十日寄
    出存證信函催告被告給付所欠款項，逾期即以該函為終止租賃契約之意思表示，
    被告於收受該存證信函後仍置若罔聞，侵占其持有自訴人之前開營業小客車及牌
    照，因認被告乙○○涉犯刑法侵占罪嫌（自訴狀誤贅載詐欺罪嫌，業經自訴代理
    人當庭更正）。
二、按法院或受命推事（法官）於自訴案件第一次審判期日前訊問及調查結果，如認
    為案件有刑事訴訟法第二百五十二條至第二百五十四條之情形者，得以裁定駁回
    其自訴，同法第三百二十六條第三項定有明文。次按侵占罪之成立，以行為人意
    圖為自己或第三人不法之所有，而侵占自己持有他人之物者為構成要件，刑法第
    三百三十五條第一項定有明文。又刑法上之侵占罪，須持有人變易其原來之持有
    意思而為不法所有之意思，始能成立，如僅將持有物延不交還或有其他原因致一
    時未能交還，既缺乏主觀要件，即難遽以該罪相繩，最高法院六十八年度台上字
    第三一四六號判例可資參照。
三、經查，訊之被告乙○○固坦承有積欠車租之事實，惟堅決否認有何侵占犯行，辯
    稱：因為再四月十七日撞壞車子，車子不能開，又要花錢維修，才會欠車租，但
    伊並沒有侵占車子的意思等語。而自訴代理人丙○○於本院訊問時亦陳稱：「車
    子確實是有撞到，我們去被告找的修理廠看，他估價要十八萬」、「被告在九十
    二年五月十三日繳了一筆八千元車租，但還欠九千八百五十元車租」、「被告在
    五月十三日有付一筆八千元。在這之前，是沒有其他欠車租情形。」、「九十二
    年七月六日被告有託朋友拿三萬元來繳交」等語（參見本院九十二年七月廿五日
    訊問筆錄），顯見被告辯稱因花錢修車才會欠車租等語，應非無稽，堪以採信。
四、被告乙○○既因一時經濟困難無法繳付租金，事後亦清償部分欠租，足見被告就
    所承租之車輛並無易持有為所有之不法意圖至明，本件應屬民事債權債務糾紛，
    尚難遽以侵占罪責相繩。此外，本院復查無其他積極証據足資證明被告有何侵占
    犯行，應認其罪嫌尚有不足，而有刑事訴訟法第二百五十二條第十款之情形，依
    照首開說明，本件自訴應予駁回。
據上論斷，應依刑事訴訟法第三百二十六條第三項、第二百五十二條第十款，裁定如
主文。
中      華      民      國      九十二      年      七      月    三十  日
                              臺灣板橋地方法院刑事第三庭
                                  法  官  連育群
右正本證明與原本無異。
如不服本裁定應於送達後五日內向本院提出抗告狀。
                                  書記官  蘇宥維
中      華      民      國      九十二      年      七    月    三十    日


司法院資訊處製作；財團法人民間司法改革基金會備份。
